【裁判字號】    89,訴,187
【裁判日期】    890830
【裁判案由】    殺人未遂
【裁判全文】
臺灣雲林地方法院刑事判決                          八十九年度訴字第一八七號
    公  訴  人  臺灣雲林地方法院檢察署檢察官
    被      告  壬○○
    選任辯護人  林重仁
    被      告  甲○○
    被      告  丙○○
    右  二  人
    指定辯護人  本院公設辯護人乙○○
右被告因殺人未遂案件，經檢察官提起公訴（八十九年度偵字第一五七三號），本院
判決如左：
    主  文
壬○○共同傷害人之身體，處有期徒刑捌月。
甲○○、丙○○共同傷害人之身體，各處有期徒刑陸月，如易科罰金，均以佰元折
算壹日。
    事  實
一、壬○○因不滿庚○○、己○○父子於選舉村長時，未支持其父親鍾火炎競選村長
    ，嗣又於日前與其父親鍾火炎吵架，進而毆打其父親鍾火炎，乃於民國八十九年
    三月六日十三時四十五分許，夥同甲○○、丙○○及另二名不詳年籍之成年男子
    ，搭乘銀色富豪汽車，至庚○○、己○○住居之雲林縣崙背鄉○○村○○路二十
    五號住處，基於共同傷害犯意之聯絡，由壬○○、甲○○、丙○○等人，分持棒
    球棍、鐵管等物，進入庚○○、己○○上揭住處，喊著：要打死，不要隨便打打
    等語，隨即分持棒球棍、鐵管等物，同時共同毆擊庚○○、己○○之身體，造成
    庚○○受有後腦部挫傷血腫四ｘ三公分、左手心、手背約五ｘ三公分及左膝三ｘ
    三公分傷害；己○○受有頭部外傷並第六頭椎骨折、及左側鎖骨骨折、右側枕部
    撕裂傷三公分、背部及四肢多處挫傷等傷害。
二、案經庚○○、己○○訴由雲林縣警察局西螺分局報請臺灣雲林地方法院檢察署檢
    察官偵查起訴。
    理  由
一、訊之被告壬○○、甲○○、丙○○三人，對於右揭時地前往告訴人庚○○、己○○住居之雲林縣崙背鄉○○村○○路二十五號住處等情，均供承不諱，惟除被告
    壬○○坦承有持棒球棍去找告訴人庚○○、己○○理論，旋與告訴人庚○○、己○○互毆，混亂中告訴人庚○○、己○○父子為其打倒等情外，餘被告甲○○、
    丙○○均矢口否認犯行，被告甲○○辯稱：我看到圍了一堆人就進去，我住的地
    方，離庚○○家五、六十公尺，我不是搭車前去，沒有拿鐵管，我沒有打庚○○
    、己○○云云。嗣被告甲○○於本院又改口辯稱：我沒有進去，是後面才去的云
    云；被告丙○○辯稱：當天甲○○從台北回來，乃到甲○○家聊天，看到很多人
    在己○○家，我們就去看熱鬧，跟甲○○一起去，圍一堆人在那裡，看到己○○
    在打壬○○，什麼原因打架不知道，我和甲○○走過去，不是共同搭車前往，我
    與己○○是朋友，不可能打他，我與壬○○大哥也是朋友，與鍾德鴻並非很熟，
    不可能幫壬○○，我沒有打庚○○、己○○云云。嗣被告丙○○又改口辯稱：我
    沒有進去，我們後面才到云云。經查，八十九年三月六日事發當天，有五人前去
    庚○○上揭住處，車子停下後就到庚○○家裡，壬○○拿棒球棍、甲○○拿鐵管
    、丙○○拿棒球棍，第一下是壬○○打的，甲○○拿鐵管、丙○○拿棒球棍，均
    有出手毆打等情，已迭據告訴人庚○○、己○○指訴綦詳，核與證人辛○○即庚○○僱用之美髮師，於本院證以：當時有四、五人衝進來，我害怕往裡面走，看
    到四、五人拿棍子，我們害怕躲在裡面，之後就不知道，沒有記清他們容貌，從
    頭部打下，我們就趕快跑，誰打的看不清楚，確定有四、五人等語；證人戊○○
    即庚○○僱用擔任美髮工作，於本院證以：當時我在看電視，有四、五人衝進來
    ，打告訴人二人，我看到害怕，就跑進去，當時緊張害怕就跑進去，沒有看清容
    貌等語，尚屬相符。而告訴人庚○○受有後腦部挫傷血腫四ｘ三公分、左手心、
    手背約五ｘ三公分及左膝三ｘ三公分傷害；己○○受有頭部外傷並第六頭椎骨折
    、及左側鎖骨骨折、右側枕部撕裂傷三公分、背部及四肢多處挫傷等傷害，復有
    診斷證明書二紙可佐。參以告訴人庚○○、己○○上揭傷勢以觀，所受傷害之程
    度非輕，被告壬○○體形矮小，告訴人庚○○、己○○體形較被告壬○○高大，
    以被告壬○○一人之力量，自難匹敵告訴人庚○○、己○○二人，是被告壬○○
    辯稱其一人單獨前往，與庚○○、己○○持棒球棍互毆等情，應係迴護被告甲○○、丙○○之舉，實無足取。再者，被告壬○○既係不滿告訴人庚○○、己○○
    毆打其父親鍾火炎，而前往告訴人庚○○住處理論，應事先有所準備，不可能獨
    自一人前往。是被告壬○○辯稱係其一人單獨前往告訴人庚○○住處理論等情，
    亦與常情不合，其迴護被告甲○○、丙○○部分，昭然若揭。而告訴人庚○○、
    己○○二人，前與被告甲○○、丙○○並無怨隙，若非被告甲○○、丙○○確有
    參毆打告訴人庚○○、己○○之行為，衡情告訴人庚○○、己○○亦無設詞捏造
    之理，且從證人辛○○、戊○○之上揭證詞以觀，當時進入庚○○住宅之人，確
    有四、五人之多，被告甲○○、丙○○適又於該住處出現，益徵告訴人庚○○、
    己○○指訴稱被告甲○○拿鐵管、和丙○○拿棒球棍參與毆打行為，應可採信。
    被告甲○○、丙○○辯稱彼等看到圍一堆人，乃去看熱鬧，沒有毆打庚○○、己○○云云，應係犯後卸飾之詞，無由採信。又被告丙○○既自承其與己○○是朋
    友，苟其未參與毆傷告訴人庚○○、己○○之行為，何以告訴人己○○指訴被告
    丙○○有參與該毆打行為，並提起告訴請求追究等等，是被告丙○○所辯，在在
    均違常理，上揭所辯自不足採。至告訴人庚○○指訴稱被告壬○○一手拿西瓜刀
    ，一手拿棒球棍云云。惟查，此部分被告壬○○否認拿西瓜刀，且從告訴人上揭
    傷勢以觀，亦無西瓜刀砍傷之情，此部分既無證據佐參，所為指訴自難採信。事
    證明確，被告三人共同傷害犯行，均堪認定。
二、按殺人與傷害罪行，其區別應以有無殺意、或僅以使之受傷犯意為斷。而殺意之
    有無，除應探求行為人主觀之犯意外，客觀上尚應參酌行為人與被害人平日關係
    ，肇致犯罪之遠因，及下手之輕重、及是否為致命部位，綜合各情，以為判斷供
    作認定有無殺意之心證；又殺人罪之成立，須實施殺害之時，即具有使其喪失生
    命之故意，倘缺乏此種故意，僅意在教訓而傷人或致死者，因缺乏殺人之犯意，
    尚難遽以殺人罪論處；又斷行為人於行為當時，主觀上是否有殺人之故意，除應
    斟酌其使用之兇器種類、攻擊之部位、行為時之態度表示外，尚應深入觀察行為
    人與被害人間之關係、衝突之起因，行為當時所受之刺激，下手力量之輕重、被
    害人受傷情形、及行為人事後之態度等各項因素，綜合予以研析，尚難遽以持刀
    砍中被害人頭部，而即認其必有殺人之犯意。核被告壬○○、甲○○、丙○○所
    為，均犯刑法第二百七十七條第一項之傷害罪行。被告三人與另二名不詳年籍成
    年男子間，有犯意聯絡及行為分擔，均為共同正犯。彼等進入告訴人庚○○住處
    ，喊著要打死，不要隨便打打之恐嚇行為，進而毆擊告訴人二人成傷，其恐嚇之
    危險行為，為傷害罪之實害行為吸收，不另論以恐嚇罪。彼等對告訴人持續以棒
    球棍、及鐵管等物毆擊行為，雖有數個行為，惟其行為乃同時密接實施，應屬不
    能割裂，屬數個舉動之接續施行，應為接續犯。公訴人就此部分未予論及，容有
    未洽。公訴意旨認被告等人至上開地點尋仇，分持球棍及西瓜刀等物，朝告訴人
    頭、頸部等要害毆擊，而頭部、頸部均為人體之要害，以堅硬之棒猛擊，均足以
    致人於死，由告訴人庚○○受有後腦部挫傷血腫〔四ｘ三公分〕、己○○受有頭
    部外傷並第六頭椎骨折及左側鎖骨骨折、右側枕部撕裂傷等處傷害觀之，頭椎骨
    及鎖骨斷裂，均有導致死亡之可能，因認被告彼等主觀應有殺人犯意云云。惟查
    ，此部分被告壬○○否認殺人，綜合告訴人上揭傷勢，亦無刀傷，難認被告壬○○有持西瓜刀殺人情事，認定已如上揭。再者，被告壬○○固自承打告訴人頭部
    ，惟告訴人庚○○受傷之部位，有後腦部挫傷血腫四ｘ三公分、左手心、手背約
    五ｘ三公分及左膝三ｘ三公分傷害等處；己○○受傷部位，有頭部外傷並第六頭
    椎骨折、及左側鎖骨骨折、右側枕部撕裂傷三公分、背部及四肢多處挫傷等處，
    已如上揭診斷證明書所載。從告訴人二人受傷部位以觀，分布於頭、手、腳、膝
    、及背部之部位，亦與一般殺人奪命之人，均朝致命之頭部部位殺害有異，顯然
    被告彼等係出於教訓成份至明。再者，被告壬○○固因不滿庚○○、己○○父子
    選舉村長時，未支持其父親鍾火炎競選村長，又於日前與其父親鍾火炎吵架，進
    而毆打其父親鍾火炎，乃夥同被告甲○○、丙○○等人前往理論及報復，然此亦
    非深仇大恨，非置告訴人二人於死地不可，參以被告壬○○等人於毆打告訴人二
    人十餘下後，即罷手離去，亦與一般殺人者，手段殘酷、招招斃命，非置其於死
    地不可之情形有間。是被告彼等此舉，自難認有殺人之犯意，公訴人認被告三人
    所為，係共犯刑法第二百七十一條第二項、第一項之殺人未遂罪行，容有未洽，
    起訴法條應予變更。被告彼等一行為，同時致告訴人庚○○、己○○受有上述傷
    害，為想像競合犯，依刑法第五十五條之規定，應從一重論以刑法第二百七十七
    條第一項之傷害罪行。公訴人就此部分未予論及，亦有未洽。爰審酌被告壬○○
    、甲○○、丙○○等人，竟因一時細故，共同將告訴人將庚○○、己○○打傷，
    造成庚○○受有後腦部挫傷血腫四ｘ三公分、左手心、手背約五ｘ三公分及左膝
    三ｘ三公分傷害；己○○受有頭部外傷並第六頭椎骨折、及左側鎖骨骨折、右側
    枕部撕裂傷三公分、背部及四肢多處挫傷等傷害，所受之傷害程度非輕，犯後仍
    極力掩飾犯行，迄未與告訴人達成民事賠償，並參酌告訴人所受傷害程度，及彼
    等犯罪動機、目的、手段、犯後態度等一切情狀，分別量處如主文所示之刑，並
    就被告甲○○、丙○○所科之刑，諭知易科罰金之折算標準。至被告彼等持以毆
    傷告訴人之棒球棍及鐵管等物，因未扣案，且不能證明係被告等人所有，爰不另
    為沒收之諭知，附帶敘明。
據上論斷，應依刑事訴訟法第三百條、第二百九十九條第一項前段，刑法第二十八條
、第五十五條、第二百七十七條第一項、第四十一條，罰金罰鍰提高標準條例第一條
前段、第二條，判決如主文。
本案經檢察官丁○○到庭執行職務
中      華      民      國    八十九    年      八      月     三十     日
                                        臺灣雲林地方法院刑事第一庭
                                            法  官  林  秋  火
右正本證明與原本無異。
如不服本判決，應於判決送達後十日內，向本院提出上訴狀。（須附繕本）
                                            書記官  曾  玲  玲
中      華      民      國    八十九    年      八      月     三十     日
附錄論罪科刑法條：
刑法第二百七十七條第一項
傷害人之身體或健康者，處三年以下有期徒刑、拘役或一千元以下罰金。


司法院資訊處製作；財團法人民間司法改革基金會備份。
